臺灣臺南地方法院刑事判決　　　　　　　　　　　　九十一年度南簡上字第七七號
　　上　訴　人
　　即　被　告　丁○○
　　　　　　　　丙○○○
右列上訴人因竊盜案件，不服本院九十一年度南簡字第一八八號中華民國九十一年三
月十五日第一審判決（聲請案號：九十一年度偵字第一七二三號），提起上訴，本院
管轄之第二審合議庭判決如左：
    主  文
原判決關於曾財  部分撤銷。
曾財  共同竊盜未遂，免刑。
丙○○○部分上訴駁回。緩刑年。
    事  實
一、曾財  與丙○○○二人以拾荒為業，於民國九十一年二月九日清晨五時四十分許
    ，在臺南市○○路少年觀護所旁之空地處，見乙○○所有車牌號碼ＶＨＩ─七六
    五號輕型機車因車禍受損放置該處，竟共同基於意圖為自己不法所有之犯意聯絡
    ，合力徒手將該機車搬至渠等自備之機動三輪車旁，擬將之變賣花用，惟尚未將
    該機車搬上前開渠等自備之機動三輪車上而置於渠等實力支配範圍下之際，當場
    為巡邏警員查獲。
二、案經臺南市警察局第六分局報請臺灣臺南地方法院檢察署檢察官聲請簡易判決處
    刑。
    理      由
一、被告曾財  經合法傳喚，因疾病無法到庭。訊據被告丙○○○固坦承於右揭時、
    地與被告曾財  合力將該機車搬動，欲搬至渠等之三輪車上，惟辯稱：伊與曾財
      發現該機車停放於路邊，沒有車牌，破爛不堪，才想要將該機車搬去賣，但還
    沒搬上三輪車，並未竊盜云云。然查：
  （一）右揭事實，業據被告曾財  及丙○○○於偵查中供承不諱，核與被害人乙○
        ○於警訊及本院審理時所供訴之情節相符，復經證人即查獲之員警甲○○到
        庭證述明確，且有扣押書、贓物認領保管單及車籍作業系統─查詢認可資料
        一份在卷可資佐證。
  （二）雖被告丙○○○於本院審理時以前詞置辯，惟觀諸現場照片可知，該機車係
        放置於路邊之草地上，未懸掛車牌，機車左後方有遭撞擊之痕跡，其餘部分
        之外觀則完好，是該機車之外觀雖有撞擊痕跡，惟並無老舊不堪，腐蝕生鏽
        之情形，衡情實與一般已報廢欲丟棄之機車不同。再者，被害人乙○○於本
        院審理時亦供述：該機車均由依母親在騎乘使用，因於九十一年二月八日晚
        間九時許，在臺南市○○路發生車禍事故，尚未及處理而停放於事故現場之
        路邊，車牌則未免遭竊於車禍時已卸除，翌日經警通知該機車遭竊後始至現
        場查看等語（見本院九十一年六月三日審判筆錄），是以該機車既於事故前
        均正常妥適之使用，且停置於事故現場僅有數小時之短，足見該車平時車況
        良好，縱有車禍事故之撞擊痕跡，客觀上尚難謂足以始人達到誤認為該機車
        係廢棄物之程度。
  （三）再參以被告丙○○○於本院審理時供稱：當天伊與曾財  經過現場三次，想
        要將該機車搬去賣，但不知道這樣可不可以，警察到達時，伊與曾財  尚未
        將車子搬上車等語（見本院九十一年六月二十四日審判筆錄），足見被告主
        觀上亦明知該機車並非廢棄之機車，否則何以起先會懷疑自己行為之適法性
        ，又何須經過現場三次以加強自己之犯意，是被告丙○○○前揭辯稱因誤認
        為該機車係廢棄機車而觸法，並無竊盜云云，顯係事後卸責之詞，不足採信
        。
  （四）綜上所述，被告二人之犯行堪以認定，應依法論科。
二、核被告曾財  、丙○○○意圖為自己不法之所有，動手搬動該機車著手實行該當
    於構成要件之行為，惟既未及搬上其二人之機動三輪車上，則尚未將該機車置於
    其等實力支配範圍之所為，係犯刑法第三百二十條第三項、第一項之竊盜未遂罪
    。其二人間有犯意之聯絡，行為之分擔，均為共同正犯。原審以被告二人犯行明
    確，依刑事訴訟法第四百四十九條第一項前段、第四百五十四條第二項，刑法第
    二十八條、第三百二十條第三項、第一項、第二十六條前段、第四十一條第一項
    前段、罰金罰鍰提高標準條例第一條前段、第二條，各量處拘役三十日，並諭知
    如易科罰金，以三百元折算一日之標準，就被告丙○○○之部分，認事用法，核
    無不合，量刑亦屬妥適。被告二人徒以機車未搬至三輪車之上，應尚未成立犯罪
    ，求予撤銷改判無罪，為無理由，被告丙○○○部分之上訴應予駁回。次按犯刑
    法第三百二十條之竊盜罪，情節輕微，顯可憫恕，認為依第五十九條規定減輕其
    刑仍嫌過重者，得免除其刑，刑法第六十一條第二款定有明文。第查本件被告曾
    財  於原審判決後之九十一年五月十八日因車禍受有右側顳葉顱內出血、左側顳
    頂葉硬腦膜上出血、左側第二至四根肋骨骨折及左側鎖骨骨折等傷害，並因之昏
    迷逾二十四小時，昏迷指數超過十六分，迄今猶意識不清，無法與人溝通，且因
    曾經施以氣切手術，亦無法表達意思，四肢除右手不聽使喚外，其他手足須賴刺
    激始能運動等事實，已經被告丙○○○於本院調查中陳明在卷，並經本院電詢國
    立成功大學醫學院附設醫院護理長查詢屬實，復有該醫院診斷證明書影本一紙在
    卷可查。本院認被告曾財  受此重大傷害後，審判後之宣告刑對之已無任何教育
    警惕之意義，徒增在經濟上處於弱勢之被告之負擔，殊非刑罰機制所欲達成之目
    的。況綜觀被告曾財  之拾荒職業引發本件犯罪之原因與過程，及其尚未將他人
    財物竊取得手即被查獲之結果，參酌該被告犯罪後已因故罹致重大傷害，堪認其
    犯罪情節尚屬輕微，且顯有可資憫恕之情，因認依刑法第五十九條規定減輕其刑
    仍嫌過重。被告曾財  前揭上訴意旨雖無足取，且原審就該被告部分之認事用法
    並無違誤，論述亦甚詳盡，惟未及審酌上情，稍有未洽，此部分自應由本院予以
    撤銷改判。爰審酌上情後，依刑法第六十一條第二款諭知被告曾財  免刑之判決
    。末查，被告丙○○○前未曾受有期徒刑以上刑之宣告（因緩刑期滿，而緩刑之
    宣告未經撤銷，其刑之宣告失其效力），有臺灣高等法院被告全國前案紀錄表一
    份可按，且其以拾荒維生，被害人於本院審理時亦表示不願追究等情，認被告丙
    ○○○經此偵審程序及刑之宣告後，當知所警惕，信無再犯之虞，本院認所宣告
    之刑以暫不執行為適當，並諭知緩刑三年，以勵自新。
三、按被告因疾病不能到庭者，應於其能到庭以前停止審判；前項被告顯有應諭知無
    罪或免刑判決之情形者，得不待其到庭逕行判決，刑事訴訟法第二百九十四條第
    二項、第三項定有明文。查被告曾財  經合法傳喚，因疾病無法到庭，有送達回
    證二紙及國立成功大學醫學院附設醫院九十一年五月二十日出具之診斷證明書一
    紙可稽在卷，本院認本件被告曾財  部分係應諭知免刑之案件，揆諸前開說明，
    爰不待其陳述逕行判決。
據上論斷，應依刑事訴訟法四百五十五條之一第一項、第三項、第三百六十九條第一
項前段、第三百六十八條、第三百六十四條、第二百九十九條第一項前段、第一項後
段、第二百九十四條第三項，刑法第二十八條、第三百二十條第三項、第一項、第二
十六條前段、第七十四條第一款，罰金罰鍰提高標準條例第一條前段，判決如主文。
本案經檢察官林逸梅到庭執行職務。
中    華    民    國  九十一    年      七        月      八        日
                              臺灣臺南地方法院刑事第三庭
                                  審判長法  官  李政庭
                                        法  官  林欣玲
                                        法  官  林佩儒
右正本證明與原本無異
本件不得上訴
                                        書記官  廖文靜
中    華    民    國      九十一    年       七       月       九       日
附錄本案論罪科刑法條全文：
刑法第三百二十條：
意圖為自己或第三人不法之所有，而竊取他人之動產者，為竊盜罪，處五年以下有期
徒刑、拘役或五百元以下罰金。
意圖為自己或第三人不法之利益，而竊佔他人之不動產者，依前項之規定處斷。
前二項之未遂犯罰之。
